# 求助，计提商誉减值准备和计提长期股权投资减值准备的区别与联系，详情如下：

提问人：mlspm 时间：2014-07-24 14:46:12
非同一控制下收购的全资子公司，发现存在减值迹象。 是对长期股权投资计提减值，还是在合并的时候对商誉计提减值? 计提的长期股权投资减值准备和商誉减值准备是不是同一个数？ 在实务操作中，对长期股权投资计提减值准备和对商誉计提减值准备的联系和区别？ 有点晕，求指点。具体的调整分录和合并抵消分录应该是怎么样的？

回答人：chenyiwei
个别报表层面的长期股权投资减值准备和合并报表层面的商誉（以及子公司的其他可辨认资产）的减值准备既有联系，又有区别。主要区别是： 1 、减值测试单元不同：个别报表层面是以长期股权投资这一项资产的整体作为测试单元，但合并报表层面是以资产组作为减值测试单元。如果一个子公司恰好等于一个资产组，则这两者的可收回金额确定结果应当一致；如果一个子公司中包含多个资产组，或者多个子公司构成一个合并报表层面的资产组，则可收回金额的确定就会有差异。 2 、减值测试方法不同：个别报表层面确定长期股权投资的可收回金额时可以考虑长期股权投资自身的市价，但在合并报表层面确定资产组的可收回金额时一般不考虑，只考虑其中所包含的资产的出售价格或使用价值。 3 、账面价值基础不同：个别报表层面对子公司的长期股权投资按成本法核算；合并报表层面是指资产组的账面价值。
可查阅《计学撮要 2011 》中的以下问题解答：
问题 3 （母公司个别报表层面与长期股权投资减值准备相对应的递延所得税资产在合并报表层面的处理） 问题： 母公司个别报表层面对存在大额累计亏损的子公司的长期股权投资计提的长期股权投资减值准备，相应的递延所得税资产在合并报表层面应继续保留还是转销？ 背景： 母公司个别报表层面对存在大额累计亏损的子公司的长期股权投资，按预计可收回金额低于原初始投资成本的差额计提了长期股权投资减值准备，且因预计在该子公司股权转让或者清算该子公司时发生的损失将可以获准在所得税税前扣除，故相应就该项长期股权投资减值准备计提了递延所得税资产。在编制合并财务报表时，该项长期股权投资被抵销，则母公司个别报表层面原计提的长期股权投资减值准备相应的递延所得税资产在合并报表层面应继续保留还是转销？ 解答： 1 ．母公司个别报表层面就该项长期投资减值准备确认递延所得税资产应当满足的条件 在确定母公司个别报表层面有必要就对子公司的长期股权投资计提资产减值准备的情况下，是否就该项减值准备确认递延所得税资产，需要考虑以下因素： （ 1 ）母公司是否有在可预见的未来处置或者清算该子公司的计划（如果在可预见的未来没有处置或清算该子公司的计划，则表明该项因计提长期股权投资减值准备导致的暂时性差异在可预见的未来很可能不会转回，故不应就此确认递延所得税资产。对此，在审计实务中遇到此类情形时，注册会计师应当获取母公司内部的相关决议和会议纪要等文件作为审计证据，并要求母公司管理层作出明确的书面声明）。 （ 2 ）预计该项减值准备成为事实损失（即根据税务规定确定的股权转让损失或被投资企业清算损失）时将可获准在企业所得税税前扣除。一般理解这是需专项申报的资产损失，如果涉及金额重大，注册会计师应提请企业与主管税务机关做好沟通工作，尽早提供财税[2009]57号文件和国家税务总局公告[2011]25号等相关规定所要求提供的各项证明材料）。 （ 3 ）预计未来该损失实际发生时，母公司有无足够的应纳税所得额以实现该项损失的税收抵免利益。 在同时满足上述条件的情况下，母公司个别报表层面应当就该项长期投资减值准备确认递延所得税资产。 2 ．合并财务报表层面对相关递延所得税资产处理的一般考虑因素 如果在综合所有相关因素进行分析和专业判断后，认为母公司个别报表层面应当就该项长期股权投资减值准备确认递延所得税资产的，则在合并财务报表层面，随着长期股权投资与对子公司原投入资本的抵销，已不存在长期股权投资这一项资产，只有纳入合并范围的子公司单项资产和负债，因此对于原先与长期股权投资减值准备相应的递延所得税资产问题需要重新考虑。不能简单理解为在长期股权投资抵销后，其减值准备及相关的递延所得税资产也就全部转回。主要的考虑因素是母公司层面上的长期股权投资减值准备和子公司个别报表层面对单项可辨认非流动资产计提的减值准备在多大程度上是重合的（根据《企业会计准则第 8 号——资产减值》和《企业会计准则第 18 号——所得税》的规定，当子公司存在大额累计亏损且预计在可预见的未来不会盈利时，在该子公司个别报表层面，应当对其各项非流动资产计提减值准备，但不应就此确认递延所得税资产）。如果母公司个别报表上计提的长期股权投资减值准备小于或等于子公司个别报表层面的累计亏损（包括子公司个别报表中因对单项可辨认资产计提减值准备导致的亏损），则一般理解可以在合并报表层面保留母公司个别报表层面就该项长期股权投资减值准备计提的递延所得税资产。进一步说明如下： （ 1 ）如果母公司打算采用股权转让或者整体资产、负债打包转让的方式处置该子公司，则在合并报表层面，该子公司的非流动资产和负债整体上构成了一个处置组（“处置组”的定义见《企业会计准则解释第1 号》，即“作为整体出售或其他方式一并处置的一组资产”）。该处置组的可收回金额应当与母公司个别报表层面确定的长期股权投资可收回金额较为接近，因此母公司个别报表层面计提的长期股权投资减值准备与子公司层面累计的亏损（包括子公司层面已计提的单项可辨认非流动资产减值准备）很可能基本上是重合的（换言之，母公司个别报表层面的长期股权投资账面价值和该子公司净资产中归属母公司的份额在合并报表层面的价值基本一致）。因此，长期股权投资减值准备应当全额转回（随同对该子公司的长期股权投资一并被抵销）。子公司原先没有确认的递延所得税资产可以在母公司层面以股权投资处置损失的形式获得税前扣除和相应的税收抵免（类似于可抵扣亏损），因此母公司个别报表层面的递延所得税资产在合并报表层面仍然保留。 （ 2 ）如果母公司打算分别出售子公司的单项资产并清偿负债后将该子公司关闭，则在子公司个别报表层面，是分别以单项资产的可收回金额与各该单项资产的账面价值相比较，确定减值准备的计提金额，一项资产的潜在增值不能抵减另一项资产的减值损失；而在母公司个别报表层面，考虑长期股权投资的可收回金额时，仍然基于子公司净资产的整体可收回金额，因此母公司计提的长期股权投资减值准备可能小于子公司层面的累计亏损（因为子公司计提单项资产减值准备时是以单项资产为基础考虑的。换言之，母公司个别报表层面的长期股权投资账面价值将大于该子公司净资产中归属母公司的份额在合并报表层面的价值）。如是，则母公司个别报表中就长期股权投资减值准备计提的递延所得税资产在合并报表层面仍然可以实现，因此在合并报表层面仍应保留该项递延所得税资产。

提问人：zxxiao2007 时间：2014-10-30 14:45:46
商誉是指在同等条件下，由于其所处地理位置得优势，或由于经营效率高、历史悠久、人员素质高等多种原因，能获取高于正常投资报酬率所形成得价值。它代表企业某种优势，如企业或由于地理位置优越而得利，或由于信誉好而获得用户的信赖，或由于组织得当生产效益高，或由于历史悠久积累了从事本行业的丰富经验，或由于技术先进掌握了生产诀窍等。 即是一种被投资单位账面以外的一个附加值。
其商誉的减值我认为应以被投资单位在可持续的未来的现流作为减值依据而不应以账面资产的市场值作为基础依据。请教陈版商誉减值以被投单位资产的市值作为依据是否不合适。

回答人：chenyiwei
可辨认资产的市场价值与商誉的可收回金额无关。通常情况下包含商誉的资产组很难直接确定市场出售价格（公允价值），所以一般以未来现金流量现值作为确定可收回金额的最主要方式。

提问人：lgt870420 时间：2015-11-24 16:37:27
A公司持有B公司40%股权，因B公司持续亏损，导致计提长期股权投资减值，现按注册资本收购其他方60%的股权，产生商誉。请教下对这种情况下的母公司及合并报表层面如何分析？谢谢

回答人：chenyiwei
为何要按注册资本金额收购？这样的收购价格是否不能代表股权的公允价值？导致收购当日就要发生损失？

提问人：lgt870420 时间：2015-11-24 21:48:40
双方因合作经营问题产生矛盾，协商一致后决定以注册资本收购的。应该可以认定转让价格合理。只是会计处理上比较怪异？再次请教陈版主，有啥更好的思路跟解决措施？谢谢

回答人：chenyiwei
收购价格不能代表公允价值，应当按另行评估后的公允价值作为投资成本，并对原持有的股权按该公允价值重新计量，（原投资账面价值＋收购成本）－评估的整体公允价值＝合并报表中计入损益的金额。

提问人：lgt870420 时间：2015-12-08 23:30:12
陈版，目前收购产生的商誉是否=收购价款-评估价格*收购股权比例（60%），商誉体现在合并报表层面。但原先持有40%部分的股权已发生减值准备，在合并报表层面的商誉是否应计提减值准备？ 即有长期股权投资减值准备又有商誉，这种情况下怎么处理比较妥当？谢谢！

回答人：chenyiwei
合并报表层面商誉＝原 40 ％股权于购买日公允价值＋ 60 ％股权购买成本－购买日可辨认净资产公允价值 在对原持有的 40 ％股权按公允价值计量时，如公允价值低于原账面价值，应直接确认投资损失，合并报表层面不再计提原有长期股权投资的减值准备。由此导致的商誉减值（如有）在期末确认。